【裁判字號】    89,自,798
【裁判日期】    900704
【裁判案由】    背信
【裁判全文】
臺灣臺中地方法院刑事判決                          八十九年度自字第七九八號
    自  訴  人  乙○○
    被      告  甲  ○
右列被告因背信案件，經自訴人提起自訴，本院判決如左：
    主  文
甲○無罪。
    理  由
一、自訴意旨略以：被告甲○擔任土地代書，於民國八十九年六月二十八日在自訴人
    前開住處，受自訴人之委任辦理如附件所示之不動產登記事件，詎被告於辦妥登
    記後，拒不將如附件所示不動產之所有權狀交還自訴人，屢經催討，置之不理，
    被告顯涉有刑法第三百四十二條之背信罪嫌。
二、按犯罪事實應依證據認定之，無證據不得推定其犯罪事實，又不能證明被告犯罪
    者，應諭知無罪之判決，為刑事訴訟法第一百五十四條、第三百零一條第一項所
    明定，上述規定於自訴程序準用之，同法第三百四十三條亦有明文。又認定不利
    被告之事實，須依積極證據，苟積極證據不足為不利於被告事實之認定時，即應
    為有利被告之認定，有最高法院三十年上字第八一六號判例意旨可循；另刑法第
    三百四十二條之背信罪，以有取得不法利益或損害本人利益之意圖為必要，若無
    此意圖，即屬缺意思要件，縱有違背任務之行為，並致生損害於本人之財產或其
    他利益，亦難律以本條之罪，則有最高法院三十年上字第一二一０號判例意旨可
    資參照。
三、自訴人指稱被告甲○涉及背信罪嫌，無非係以其提出之委任書、存證信函、土地
    、建物登記謄本及所有權狀影本等證據為憑。訊據被告堅決否認有何背信之犯行
    ，辯稱：(1)如附件所示之不動產登記事件，原係案外人財團法人中華基督教浸信
    會華恩堂（下稱浸信會）提供土地，於八十七年七月二十一日與鈺展建設開發有
    限公司（下稱鈺展公司）簽訂合建契約，而共同委託自訴人辦理相關不動產之登
    記事件，然自訴人迄無辦理，鈺展公司不得已方於八十九年六月一日另行委託被
    告辦理，同時終止與自訴人之委任關係；(2)而被告之所以在自訴人出具之委任書
    上簽名，乃因自訴人拒不提出土地所有權狀，被告為取得土地所有權狀，方在該
件委任書中具名，實際上並無受自訴人委任之真意，自訴人提出為證之該件委任
    書，充其量僅為「收據」之性質，毫無民法上委任之效力；(3)且鈺展公司業於八
    十九年六月間終止與自訴人間之委任關係，自訴人既已喪失受任人之身份，更無
    從複委任被告辦理，雙方毫無委任關係存在；(4)被告除由鈺展公司給付合法之委
    任報酬外，並無從自訴人或任何他人取得利益，尤無損害鈺展公司或自訴人之利
    益，欠缺刑法背信罪之主觀要件等語。經查：
    (一)自訴人提出之委任書、存證信函、土地、建物登記謄本及所有權狀，固足證明
      其於八十九年六月二十八日委任被告辦理如附表所示不動產之登記事件，被告
      並分別於同年八月二日取得完成登記後之土地所有權狀、九月五日取得建物之
      所有權狀；惟被告取得新發之所有權狀後，何以遲不交付自訴人，其原因為何
      ，被告有何意圖為自己或第三人不法利益，或損害本人利益之動機、目的等有
      關背信罪之事證，俱未見自訴人舉證以實其說，本院復查無被告有何上述不法
      意圖之具體犯行，即不能認定被告構成背信罪。
    (二)又被告前開辯解，業據提出鈺展公司於八十九年六月一日委任被告辦理如附件
      所示不動產登記事件之委任書影本一紙附卷可憑，足見自訴人、被告及案外人
      鈺展公司間顯有民事糾葛；且自訴人自承被告已於八十九年十月二日歸還新發
      之所有權狀（見本院八十九年十月二十日訊問筆錄），凡此更難認定被告主觀
      上具有取得不法利益或損害本人利益之意圖。
四、綜合前述，自訴人既不能證明被告涉有如其所稱背信之犯行，本院復查無此等事
    證，即應諭知無罪之判決，庶免冤抑。
據上論斷，應依刑事訴訟法第三百四十三條、第三百零一條第一項前段，判決如主文
。
中      華      民      國      九十      年      七      月    四      日
                                        法  官  莊  深  淵
右正本證明與原本無異。
如不服本判決，應於送達後十日內向本院提出上訴狀（須附繕本），上訴於台灣高等
法院台中分院。
                                        書記官
中      華      民      國      九十      年      七      月    四      日


司法院資訊處製作；財團法人民間司法改革基金會備份。
